最　高　行　政　法　院　判　決　　　　　　　　　　九十一年度判字第八一一號
　　上　訴　人　甲○○
　　被 上訴 人　屏東縣稅捐稽徵處
　　代　表　人　乙○○
右當事人間因土地增值稅事件，上訴人對於中華民國九十年二月六日高雄高等行政法
院八十九年度訴字第三九○號判決，提起上訴，本院判決如左：
    主  文
上訴駁回。
上訴審訴訟費用由上訴人負擔。
　　理  由
上訴人主張：上訴人所有坐落屏東縣東港鎮○○段四一三地號土地，面積計一一二．
二三平方公尺，於民國八十八年七月二十八日向被上訴人申報移轉現值，經按一般稅
率核定稅額後，於同年八月五日繳納，嗣於同年八月十八日申請改按自用住宅用地稅
率課徵土地增值稅。被上訴人以系爭土地其上建物一樓部分係供補習班使用，乃依該
建物所有權狀記載之二、三樓之建物所占土地面積六三．三○平方公尺核准按自用住
宅用地之優惠稅率課徵，其餘四八．九三平方公尺部分，乃按一般稅率課徵土地增值
稅。上訴人不服，於八十八年九月六日向被上訴人申請全部面積按自用住宅用地稅率
核課土地增值稅，經被上訴人以八十八年九月二十三日屏稅東二字第一七七四六號函
覆否准。惟系爭一樓部分，上訴人並無開立補習班，確無補習班設備，更無營業掛牌
、請教職人員招收學生情形，上訴人只是親自替親友之國小學生輔導學業，皆無出租
或供營業用，被上訴人憑空臆測推斷門前放置多輛腳踏車，即認系爭土地供劉老師補
習班使用，顯有違誤。依土地稅法第九條既稱「非營業」，則系爭部分顯已符合土地
稅法第九條規定。再者，劉老師係上訴人夫婿劉家能先生，已於民國八十年二月一日
前往中華賓士汽車股份有限公司高雄分公司任職迄今，早已無替學生教導學業，況當
時又無聘請人員教學營業情事，縱認定因劉老師國中數學班有營業行為，也已過去式
，依財政部七十五年六月二十五日台財稅第七五五三三○四號函示意旨，亦不失自用
住宅用地規定。且本件似得參照財政部七十四年十二月九日台財稅第二五九六五號函
類似個人利用自用住宅從事理髮、美容、洋裁等家庭手工藝副產業，未具備營業牌號
，亦未僱用人，該房屋亦准按自用住宅用地稅率課徵地價稅及土地增值稅。為此請判
決撤銷原處分及一再訴願決定等語。
被上訴人則以：系爭土地之地上房屋經被上訴人於八十七年度房屋稅籍清查期間（出
售前一年），發現一樓部分供劉老師補習班使用，核與土地稅法第九條、第三十四條
自用住宅用地之規定不合，且據被上訴人所屬東港分處派員於八十八年九月二十日下
午五時前往系爭土地上之建築物實際勘查時，發現有學生前往上課，門前放置多輛腳
踏車，有照片為憑，顯非如上訴人所述出售前係幫忙親朋至友之子女輔導學業之情形
。又上訴人援引財政部七十四年十二月九日台財稅第二五九六五號函係准按住家用課
徵房屋稅之規定，如其亦符合土地稅法第九條、第十七條及第三十四條等相關規定者
，自可准予按自用住宅用地稅率課徵土地增值稅及地價稅，惟上訴人開設補習班之情
事，依據財政部七十四年十二月十日台財稅二六○六三號函釋規定係按非住家非營業
稅率課徵房屋稅，又依財政部六十九年七月二十三日台財稅第三六○三四號函釋「．
．．如兼作律師、會計事務所用者，其地價稅不適用自用住宅用地稅率課徵。」而上
述律師、會計師事務所依房屋稅條例即屬按非住家非營業用稅率課徵房屋稅之情形，
是上訴人主張其房屋稅既認定為非住家非營業用，應有土地稅法第九條之適用乙節，
顯係誤解法令所致。再者，房屋稅及土地增值稅係分屬不同稅別，其用語自有差異，
不可一概而論，而上訴人拘泥於字面之用語，自無可採等語，茲為抗辯。
原審斟酌全辯論意旨及調查證據之結果以：按「本法所稱自用住宅用地，指土地所有
權人或其配偶、直系親屬於該地辦竣戶籍登記，且無出租或供營業用之住宅用地。」
「土地所有權人出售其自用住宅用地時，都市土地面積未超過三公畝部分或非都市土
地面積未超過七公畝部分，其土地增值稅統就該部分之土地漲價總數額按百分之十徵
收之；超過三公畝或七公畝者，其超過部分之土地漲價總數額，依前條規定之稅率徵
收之。前項土地於出售前一年內，曾供營業使用或出租者，不適用前項規定」，為行
為時土地稅法第九條、第三十四條第一項、第二項所分別明定。系爭屏東縣東港鎮○
○段四一三地號土地上，建物一樓部分，於八十八年七月二十八日申報移轉現值前，
上訴人除供住家外，並有輔導學生課業之事實，為上訴人所不否認。次以系爭房屋一
樓部分，原經被上訴人以住家用核課房屋稅，然自八十七年七月二十八日起，經被上
訴人查核該部分房屋設有劉老師國中英文數學班，故改按非住家非營業課徵房屋稅，
迄其出售該建物止，均按非住家非營業核課房屋稅，有房屋稅稅籍紀錄表附於原處分
卷可按，且為上訴人所不爭，足證上訴人確有於系爭房屋一樓部分開設劉老師國中英
文數學班輔導學生課業之事實。至上訴人辯稱系爭部分被告認係非住家非營業劉老師
國中英文數學班使用，其既屬「非營業」，則已符合土地稅法第九條自用住宅用地之
規定云云。按房屋稅稅率分為住家用及非住家用，非住家用又分營業用及非營業用（
非住非營），為房屋稅條例第五條所明定；而土地增值稅之課徵，區分為自用住宅用
地與非自用住宅用地兩種。住家用課徵房屋稅之規定，只要其符合土地稅法第九條、
第十七條及第三十四條等相關規定者，自可准予按自用住宅用地稅率課徵土地增值稅
及地價稅，如住宅兼作律師、會計事務所用者，其地價稅不適用自用住宅用地稅率課
徵，房屋稅即按非住家非營業用稅率課徵房屋稅，亦有財政部六十九年七月二十三日
台財稅第三六○三四號函釋可參，上訴人開設劉老師國中英文數學班輔導學生課業情
事，如前所述，即另經被上訴人於八十八年九月二十日派員勘查時，發現有學生前往
上課，門前放置多輛腳踏車，亦有簽呈及照片附於原處分卷可稽，是系爭部分即非屬
自用住宅用地甚明。上訴人主張其房屋稅既認定為非住家非營業用，應有土地稅法第
九條之適用乙節，容有誤解。況，房屋稅及土地增值稅係分屬不同稅別，其用語自屬
有異，不可拘泥文字表面，所辯為不可採。因認被上訴人就系爭土地上建物二、三樓
部分按自用住宅稅率之優惠稅率課徵土地增值稅，其餘則仍按一般用地稅率課徵土地
增值稅，而否准上訴人全部按自用優惠稅率核課土地增值稅之申請，並無違誤，一再
訴願決定遞予維持，亦無不合。而駁回上訴人之起訴，經核於法洵無違誤。查財政部
七十四年十二月九日台財稅第二五九六五號函及七十五年七月二十八日台財稅第七五
五六五五二號函係准按住家用課徵房屋稅之規定，如其亦符合土地稅法第九條、第十
七條、第三十四條等相關規定者自可准按自用住宅用地稅率課徵土地增值稅及地價稅
，系爭土地上之建物既經原審認定一樓部分確有開設劉老師國中英文數學班輔導學生
課業情事，而否准上訴人全部按自用住宅稅率核課土地增值稅之申請，自無違上開財
政部之函釋。上訴人仍執詞主張系爭建物並無開設補習班營業之行為，係就原審取捨
證據、認定事實之職權行使，指摘原判決違法，聲明廢棄，非有理由。
據上論結，本件上訴為無理由，爰依行政訴訟法第二百五十五條第一項、第九十八條
第三項前段，判決如主文。
中　　華　　民　　國　　九十一　　　年　　　五　　　　月　　二十三　　　日
                    最 高 行 政 法 院  第 五 庭
                                審 判 長 法  官　　　徐　樹　海
                                         法  官      蔡　進　田
                                         法  官　　　鄭　淑　貞
                                         法  官　　　鍾　耀　光
                                         法  官　　　林　家　惠
右  正  本  證  明  與  原  本  無  異
　　　　　　　　　　　　　　　　　　　　 法院書記官　阮　桂　芬
中　　華　　民　　國　　九十一　　　年　　　五　　　　月　　二十三　　　日
